【裁判字號】    99,台上,4467
【裁判日期】    990715
【裁判案由】    違反槍砲彈藥刀械管制條例
【裁判全文】
最高法院刑事判決            九十九年度台上字第四四六七號
上  訴  人  甲○○
選任辯護人  林士祺律師
上列上訴人因違反槍砲彈藥刀械管制條例案件，不服台灣高等法
院中華民國九十七年八月二十六日第二審判決（九十七年度上訴
字第三二六二號，起訴案號：台灣板橋地方法院檢察署九十六年
度偵字第二六六六九號），提起上訴，本院判決如下：
    主  文
上訴駁回。
    理  由
按刑事訴訟法第三百七十七條規定，上訴於第三審法院，非以判
決違背法令為理由，不得為之。是提起第三審上訴，應以原判決
違背法令為理由，係屬法定要件。如果上訴理由書狀並未依據卷
內訴訟資料，具體指摘原判決不適用何種法則或如何適用不當，
或所指摘原判決違法情事，顯與法律規定得為第三審上訴理由之
違法情形，不相適合時，均應認其上訴為違背法律上之程式，予
以駁回。本件上訴人甲○○上訴意旨略稱：(一)、依刑事訴訟法第
二百零六條規定，實施鑑定結果，應命鑑定人以言詞或書面報告
。原審命鑑定人實施鑑定之後，並未命鑑定人到庭為言詞或書面
報告，即遽採為判斷依據，於法不合。(二)、依同法第二百零八條
第一項規定，法院或檢察官得囑託醫院、學校或其他相當之機關
、團體為鑑定，或審查他人之鑑定，並準用第二百零三條至第二
百零六條之一之規定；其須以言詞報告或說明時，得命實施鑑定
或審查之人為之。本件槍彈鑑定既有爭議，原審基於真實發見之
必要，亦未囑託相當之機關、團體為鑑定或審查本件鑑定，有調
查證據未盡之違誤等語。
惟查：(一)、鑑定之證據方法乃藉助於專家在專業領域上之意見，
裨益於法院對事實之認定，其性質固與英美法之專家證人相同。
惟刑事訴訟法關於鑑定制度仍保留原大陸法系體制，未採絕對直
接言詞審理主義，其第二百零六條第一項係規定：「鑑定之經過
及其結果，應命鑑定人以言詞或書面報告。」換言之，如提出書
面報告鑑定之經過及其結果，不能謂無證據能力。而同條第三項
規定：「以書面報告者，於必要時得使其以言詞說明。」必也，
於有必要時，法院始命其到庭以言詞說明。原判決逕採鑑定人之
書面報告為判斷依據，於法並無違誤。(二)、刑事訴訟法第二百零
八條係指，法院對於依一般鑑定之結果，仍有疑義時，得另行囑
託醫院、學校或其他相當之機關、團體再為鑑定，或囑託醫院、
學校或其他相當之機關、團體審查原鑑定之謂。反之，如原鑑定
並無疑義者，則此種囑託再鑑定或審查原鑑定即無適用餘地。本
件扣案改造手槍三支業經內政部警政署刑事警察局（下稱刑事警
察局）鑑驗結果，認：「一、送鑑手槍（共含彈匣二個）壹支（
槍枝管制編號：0000000000），係改造手槍，由仿WALTHER廠PPK
/S型半自動手槍製造之槍枝，換裝土造金屬槍管而成，擊發功能
正常，可供擊發適用子彈使用，認具殺傷力。二、送鑑手槍壹支
（槍枝管制編號：0000000000），認係改造手槍，由仿COLT廠半
自動手槍製造之槍枝，換裝土造金屬槍管而成，擊發功能正常，
可供擊發適用子彈使用，認具殺傷力。三、送鑑手槍壹支（槍枝
管制編號：0000000000），認係仿德林吉雙管手槍製造之槍枝，
槍管暢通，擊發功能正常，可供擊發適用子彈使用，認具殺傷力
」，有該局槍彈鑑定書在卷可稽。原判決據以認為：「按刑事警
察局依標準作業流程以『性能檢驗法』鑑驗，該檢驗法之原理及
方法係以實際操作、檢測其結構是否完整、金屬槍管是否貫通、
是否具完整之裝填、鎖閉及擊發裝置等方式，進行槍枝結構、功
能是否完整之研判，倘其結構完整，能發揮其功能者，則認其性
能良好，可擊發適用之子彈，而認具殺傷力。」已詳敘其採認之
理由，應無囑託再鑑定或審查原鑑定之適用。(三)、綜上，上訴意
旨誤解法律規定，任指原判決違法，難謂係適法上訴第三審之理
由，其上訴違背法律上之程式，應予駁回。
據上論結，應依刑事訴訟法第三百九十五條前段，判決如主文。
中    華    民    國  九十九  年    七    月   十五   日
                      最高法院刑事第五庭
                          審判長法官  林  秀  夫
                                法官  宋      祺
                                法官  陳  祐  治
                                法官  林  瑞  斌
                                法官  韓  金  秀
本件正本證明與原本無異
                                      書  記  官
中    華    民    國  九十九  年    七    月  二十二  日
                                                      Q

司法院資訊處製作；財團法人民間司法改革基金會備份。
